【裁判字號】    98,易,336
【裁判日期】    980511
【裁判案由】    業務侵占
【裁判全文】
臺灣高雄地方法院刑事判決               98年度易字第336號
公  訴  人  臺灣高雄地方法院檢察署檢察官
被      告  乙○○
上列被告因業務侵占案件，經檢察官提起公訴（97年度調偵字第
1351號），經本院改依簡式審判程序，判決如下：
    主  文
乙○○犯業務侵占罪，處有期徒刑陸月；又犯背信罪，處有期徒
刑參月。應執行有期徒刑捌月，緩刑貳年。
    事  實
一、乙○○自民國95年間起任職於高雄縣鳳山市○○○路200 巷
    28號1 樓之「永盛行」，擔任業務司機一職，負責送貨及收
    受貨款業務，為從事業務之人。其於任職期間內，因心生貪
    念，竟意圖為自己不法之所有，而基於反覆、接續實施侵占
    之犯意，利用其職務上收取貨款之機會，自96年8 月起至97
    年5 月6 日止，接續將向附表所示編號1 、2 、4 至9 、
    15、16、23之店家所收之貨款共新台幣（下同）232,244 元
    ，變易持有為所有之意思，予以侵占入己挪為私用。其又於
    上開期間內，另基於意圖為自己不法利益之犯意，接續將其
    原應向「海尪活海產」收取之如附表編號3 所示之共130,
    224 元貨款，用來抵銷其個人向「海尪活海產」積欠之債務
    ，而為違背其任務之行為，致生損害於「永盛行」之財產。
二、案經甲○○訴由臺灣高雄地方法院檢察署檢察官偵查起訴。
    理  由
一、本件被告乙○○所犯為死刑、無期徒刑、最輕本刑為3 年以
    上有期徒刑以外之罪，其於準備程序進行中，就被訴事實為
    有罪之陳述，經受命法官告知簡式審判程序之旨，並聽取當
    事人之意見後，經被告同意適用簡式審判程序，本院亦認無
    不得或不宜改依簡式審判程序進行之處，爰依刑事訴訟法第
    273 條之1 第1 項、第284 條之1 規定，由本院合議庭裁定
    本件由受命法官獨任進行簡式審判程序，合先敘明。
二、前揭犯罪事實，業據被告於本院審理中坦承不諱（見本院易
    字卷第15頁），核與證人即「永盛行」負責人甲○○於偵查
    中之證述情節相符。此外，並有侵占貨款明細表、銷貨憑單
    等件在卷可稽，足認被告上開任意性自白確與事實相符，本
    案事證明確，依法應予論科。
三、核被告所為，係犯刑法第336 條第2 項之業務侵占罪，及同
    法第342 條第1 項之背信罪。至公訴意旨雖認被告於附表編
    號3 所犯部分，亦應以刑法第336 條第2 項之業務侵占罪處
    斷，惟按刑法上之侵占罪，係以侵占自己持有他人之物為要
    件，被告以其職務上應向「海尪活海產」收取之「永盛行」
    貨款，逕自抵銷其自身向「海尪活海產」之債務，其自始即
    無持有「永盛行」所有之貨款，與侵占罪之要件並不相符，
    是被告此部分所為，並非成立業務侵占罪，而應以刑法第
    342 條第1 項之背信罪處斷，公訴意旨於此容有未合，惟其
    社會基本事實同一，爰予變更起訴法條（最高法院87年度台
    非字第407 號判決參照）。又按數行為於同時同地或密切接
    近之時地實施，侵害同一之法益，各行為之獨立性極為薄弱
    ，依一般社會健全觀念，在時間差距上，難以強行分開，在
    刑法評價上，以視為數個舉動之接續施行，合為包括之一行
    為予以評價，較為合理者，則屬接續犯，而為包括之一罪（
    最高法院96年台上字第407 號刑事判決要旨參照），是侵占
    雖屬即成犯，然業務侵占有基於業務上之持有關係，密集實
    行犯行之性質，行為人主觀上亦係基於反覆實施之犯意為之
    ，其雖有數個行為，但目的相同、侵害法益同一，依社會客
    觀通念，該等行為之獨立性極為薄弱，亦難強行分割，故評
    價上宜視為數個舉動之接續施行，合為包括之一法律上行為
    予以評價。本件被告以擔任業務司機之便，利用業務上收取
    貨款之機會，將收取之貨款占為己有，其行為本質上本有反
    覆性質，倘行為人基於同一之犯意，在密切之時空內反覆從
    事收受貨款之工作，無非執行業務所當然，於行為概念上，
    應認為包括的一罪，應論以接續犯之單純一罪，另被告所為
    多次背信犯行，亦係於密切接近之時、地實施之，有永盛行
    應收帳款明細表在卷可稽（見他字卷第15、15頁），亦應論
    以接續犯。又被告所犯上開業務侵占、背信二罪，犯意各別
    ，行為互殊，應予分論併罰。爰審酌被告不思以正當途徑牟
    取利益，竟因一時貪念，即利用職務上之機會侵占款項，並
    將逕將應收取之貨款與自身之債務抵銷，違背其任務，罔顧
    雇用信賴關係，實有不該，惟念其犯後坦承犯行，尚知悔悟
    ，並已與告訴人甲○○達成調解，有卷附之高雄縣鳳山市調
    解委員會97年民刑調字第1966號調解書1 份在卷可稽，及其
    犯罪之手段、目的等一切情狀，分別量處如主文所示之刑，
    並定其應執行之刑。又被告前未曾受有期徒刑以上刑之宣告
    ，有臺灣高等法院被告前案紀錄表1 紙在卷可稽，茲念其業
    已於本院審理時坦認犯行，知所悔悟，且已與告訴人達成和
    解，業如前述，另告訴人甲○○亦於本院審理中表達宥恕不
    予追究之意（見本院易字卷第20頁），是被告經此偵、審程
    序及刑之宣告，當知所警惕，而無再犯之虞，是本院認前開
    宣告刑以暫不執行為適當，爰併諭知緩刑2 年，以啟自新。
四、又公訴意旨另謂：被告自96年8 月間起至97年5 月6 日止，
    基於業務侵占之犯意，另侵占附表編號10至14、17至22之貨
    款等語。惟按犯罪事實應依證據認定之，無證據不得認定犯
    罪事實，刑事訴訟法第154 條第2 項定有明文。公訴人認定
    被告就此部分行為亦涉有業務侵占罪嫌，無非以卷內之銷貨
    憑單為據，惟被告辯稱：此部分貨款都是呆帳，那些店家都
    已經不在了，所以根本就沒有收到貨款，因為這些店是我自
    己去找的，所以收不到貨款我也願意承擔，和解時才會把這
    部分金額也列進去等語，參以附表編號10至14、17至22之貨
    款係為呆帳一事，業經告訴人甲○○於本院審理中確認無誤
    （見本院易字卷第13頁），是被告既未收得上開貨款，其即
    無公訴人所指之侵占犯行，此部分犯罪即屬不能證明，本應
    依法判處被告無罪，惟公訴人認此部分犯行與上開論罪部分
    有接續犯之實質上一罪關係（見本院易字卷第14頁），爰不
    另為無罪之諭知，附此敘明。
據上論斷，應依刑事訴訟法第273 條之1 第1 項、第299 條第1
項前段、第300 條、刑法第336 條第2 項、第342 條第1 項、刑
法第41條第1 項前段、第51條第5 款，第74條第1 項第1 款、刑
法施行法第1 條之1 ，判決如主文。
本案經檢察官林妙蓁到庭執行職務。
中    華    民    國    98    年    5     月    11    日
                  刑事第一庭    法  官  張琬如
以上正本證明與原本無異。
如不服本判決應於收受送達後10日內向本院提出上訴書狀，並應
敘述具體理由；如未敘述上訴理由者，應於上訴期間屆滿後20日
內向本院補提理由書（均須按他造當事人之人數附繕本）「切勿
逕送上級法院」。
中    華    民    國    98    年    5     月    11    日
                                書記官  劉甄庭
附錄法條：
刑法第336條第2項
（業務侵占罪）
對於業務上所持有之物，犯前條第 1 項之罪者，處 6 月以上
5 年以下有期徒刑，得併科 3 千元以下罰金。
中華民國刑法第342條第1項
（背信罪）
為他人處理事務，意圖為自己或第三人不法之利益，或損害本人
之利益，而為違背其任務之行為，致生損害於本人之財產或其他
利益者，處 5 年以下有期徒刑、拘役或科或併科 1 千元以下罰
金。
附表：
 ┌──┬───────┬──────────┐
 │編號│客戶名稱      │金額（新台幣）      │
 ├──┼───────┼──────────┤
 │ 1  │麒麟海產      │1萬2440元           │
 ├──┼───────┼──────────┤
 │ 2  │一頭牛麵食    │2萬1000元           │
 ├──┼───────┼──────────┤
 │ 3  │海尪活海產    │13萬224元           │
 ├──┼───────┼──────────┤
 │ 4  │越后美食      │5萬960元            │
 ├──┼───────┼──────────┤
 │ 5  │德川燒烤      │8萬426元            │
 ├──┼───────┼──────────┤
 │ 6  │翠屏山莊      │1萬6250元           │
 ├──┼───────┼──────────┤
 │ 7  │玩山園        │3萬元               │
 ├──┼───────┼──────────┤
 │ 8  │吉利火鍋      │4000元              │
 ├──┼───────┼──────────┤
 │ 9  │洪明輝        │6480元              │
 ├──┼───────┼──────────┤
 │ 10 │小薇小吃部    │5690元              │
 ├──┼───────┼──────────┤
 │ 11 │丰采          │1萬1930元           │
 ├──┼───────┼──────────┤
 │ 12 │私人客戶      │1萬1650元           │
 ├──┼───────┼──────────┤
 │ 13 │夏威夷        │1萬8648元           │
 ├──┼───────┼──────────┤
 │ 14 │夏威夷-楊     │7730元              │
 ├──┼───────┼──────────┤
 │ 15 │瑪吉          │1800元              │
 ├──┼───────┼──────────┤
 │ 16 │緣            │5088元              │
 ├──┼───────┼──────────┤
 │ 17 │花東小吃      │4820元              │
 ├──┼───────┼──────────┤
 │ 18 │豪記          │6020元              │
 ├──┼───────┼──────────┤
 │ 19 │佳佳小吃      │7490元              │
 ├──┼───────┼──────────┤
 │ 20 │瑪雅卡拉OK    │7210元              │
 ├──┼───────┼──────────┤
 │ 21 │漢林          │1萬8230元           │
 ├──┼───────┼──────────┤
 │ 22 │蝴蝶園小吃    │6250元              │
 ├──┼───────┼──────────┤
 │ 23 │中將火鍋      │3800元              │
 └──┴───────┴──────────┘


司法院資訊處製作；財團法人民間司法改革基金會備份。
